臺灣桃園地方法院刑事判決　　　　　　　 96年度易字第703號
公　訴　人　臺灣桃園地方法院檢察署檢察官
被　　　告　甲○○
指定辯護人　本院公設辯護人乙○○
上列被告因違反毒品危害防制條例案件，經檢察官提起公訴（96
年度毒偵字第86號），被告於本院準備程序進行中就被訴事實為
有罪之陳述，經告知簡式審判程序之旨，並聽取當事人之意見後
，本院合議庭裁定由受命法官獨任進行簡式審判程序，檢察官聲
請改依協商程序而為判決，本院判決如下：
    主  文
甲○○施用第二級毒品，累犯，處有期徒刑柒月。扣案之甲基安
非他命壹包（驗餘數量含塑膠袋重壹點零肆貳公克）沒收銷燬之
，甲基安非他命吸食器貳個均沒收。
    事實及理由
一、犯罪事實：
    被告甲○○前於87年間因施用毒品案件，經本院以87年度毒
    聲字第2469號裁定送觀察、勒戒，於87年10月28日入勒戒處
    所，因無繼續施用之傾向，於87年11月28日執行完畢出所；
    復於89年間因施用毒品案件，經本院以89年度毒聲字第3266
    號裁定送觀察、勒戒，於89年7 月23日入勒戒處所，因認有
    繼續施用之傾向，經本院以89年度毒聲字第5232號裁定令入
    戒治處所施以強制戒治，嗣經本院以90年度毒聲字第84號裁
    定停止戒治併付保護管束，復經本院以90年度毒聲字第2441
    號裁定撤銷停止戒治，並於90年1 月19日因停止處分出監，
    而於90年8 月8 日戒治期滿。另於90年間因違反毒品危害防
    制條例案件，經本院以91年度壢簡字第603 號刑事簡易判決
    判處有期徒刑6 月確定，於91年12月11日易科罰金執行完畢
    。詎仍不知悔改，明知甲基安非他命係毒品危害防制條例所
    稱之第二級毒品，不得非法持有及施用，竟基於施用第二級
    毒品甲基安非他命之犯意，於95年12月12日上午8 時許，在
    桃園縣桃園市○○路○ 段60巷52弄16之2 號住處內，以將甲
    基安非他命置入玻璃球內燒烤吸食之方式，施用第二級毒品
    甲基安非他命1 次。嗣於95年12月13日凌晨0 時20分許，在
    桃園縣復興鄉台七線三民派出所前為警查獲，並扣得甲基安
    非他命1 包（驗餘數量含塑膠袋重1.042 公克）及被告所有
    供（但非專供）施用第二級毒品甲基安非他命所用之吸食器
    2 個。案經桃園縣政府警察局大溪分局報告臺灣桃園地方法
    院檢察署檢察官偵查起訴。
二、證據：
（一）被告於本院審理中之自白。
（二）毒品案檢尿液編號姓名對照表、檢體監管紀錄表及臺灣檢
      驗科技股份有限公司濫用藥物尿液檢驗報告各1 份。
（三）扣案第二級毒品甲基安非他命1 包（驗餘數量含塑膠袋重
      1.042 公克）及被告所有供（但非專供）施用第二級毒品
      甲基安非他命所用之安非他命吸食器2 個。
（四）行政院衛生署管制藥品管理局96年2 月16日管檢字第0960
      001483號鑑定書1 紙。
（五）臺灣高等法院被告前案紀錄表1 份。
三、本件經檢察官與被告、辯護人於審判外達成協商之合意且被
    告已認罪，其合意內容為如主文所示。經查前述協商合意並
    無刑事訴訟法第455 條之4 第1 項所列情形之1 ，檢察官聲
    請改依協商程序而為判決，本院爰不經言詞辯論，於協商合
    意範圍內為協商判決。
四、扣案白色晶體1 包，經送行政院衛生署管制藥品管理局鑑驗
    結果，確含第二級毒品甲基安非他命成分（驗餘數含塑膠袋
    重1.042 公克），此有該局管檢字第0960001483號鑑定書1
    紙在卷可稽，應依毒品危害防制條例第18條第1 項前段規定
    ，沒收銷燬之。至扣案之甲基安非他命吸食器2 支，為被告
    所有供（但非專供）犯本件施用第二級毒品甲基安非他命犯
    行所用之物，業據被告供承在卷，爰依刑法第38條第1 項第
    2 款之規定宣告沒收。
五、按民國92年7 月9 日新修正之毒品危害防制條例刪除二犯及
    三犯之規定，一改修法前繁雜之處遇程序，僅將施用毒品者
    簡化區分為初犯、再犯，並認施用毒品者係屬病患性犯人，
    以觀察、勒戒戒除其身癮，並以強制戒治去除其心癮。經觀
    察、勒戒或強制戒治執行完畢釋放後，若係5 年後再犯該條
    例第10條施用毒品罪者，與同條例第20條第1 項、第2 項關
    於「初犯」之處理方式相同，檢察官應先聲請法院裁定令被
    告入勒戒處所觀察、勒戒，並視有無繼續施用毒品傾向，決
    定應予釋放、為不起訴之處分，或應聲請法院裁定令入勒戒
    處所強制戒治；若係5 年內「再犯」同條例第10條施用毒品
    罪者，依同條例第23條第2 項規定，檢察官則應依法追訴。
    觀諸該條例第20條第3 項之修正理由：「觀察、勒戒或強制
    戒治五年後再犯者，顯見前所實施之觀察、勒戒或強制戒治
    已足以遮斷其施用毒品之癮，為期自新及協助其戒除毒癮，
    對此五年後再犯者，爰明定仍適用初犯之規定，先經觀察、
    勒戒、強制戒治之程序。」及同條例第23條第2 項之修正理
    由：「為配合簡化施用毒品犯之刑事處遇程序，並鑑於經觀
    察、勒戒或強制戒治執行完畢釋放後五年內再犯者，其再犯
    率甚高，原據以實施之觀察、勒戒及強制戒治既已無法收其
    實效，自應施以刑事處遇。」，顯然如施用毒品者係前經觀
    察、勒戒或強制戒治等治療程序執行完畢5 年後，始再施用
    毒品之「初犯」，因前所執行之觀察、勒戒或強制戒治已足
    收戒除毒癮之效，自應重新執行觀察、勒戒或強制戒治等治
    療程序，並於治療程序執行完畢後，由檢察官為不起訴處分
    ，毋庸對之追訴處罰；反之，在「再犯」之情形，因其先前
    所為治療程序顯未能收戒斷毒癮之效，且考量施用毒品者之
    再犯率偏高，乃簡化其刑事處遇程序，而逕予追訴處罰，不
    再施以治療程序。參酌上開立法理由，修正毒品危害防制條
    例就施用毒品者，祇於「初犯」及「五年後再犯」二種情形
    ，有其追訴條件之限制，即須於初犯經觀察、勒戒或強制戒
    治釋放後，5 年內均無施用毒品之行為，始能認其前所實施
    之觀察、勒戒或強制戒治已足遮斷毒癮，而得於5 年後再犯
    時，再予適用初犯之規定，重行觀察、勒戒等程序。倘5 年
    內已經再犯，被依法追訴處罰，縱其第3 次（或第3 次以上
    ）施用毒品之時間在初犯釋放5 年以後，即與「五年後再犯
    」之情形有別，且因已於「五年內再犯」，顯見其再犯率甚
    高，原實施觀察、勒戒或強制戒治，已無法收其實效，而無
    五年戒斷期之存在，自無再經觀察、勒戒及強制戒治之必要
    ，應由檢察官逕行起訴，始符新法修正之本旨（最高法院95
    年度臺非字第59號、第65號判決意旨參照）。查被告因施用
    毒品案件，有如事實欄所載之觀察勒戒、強制戒治及判刑情
    形，有臺灣高等法院被告前案紀錄表1 份在卷可考，是被告
    本件施用毒品犯行非屬「初犯」及「五年後再犯」之情形，
    依上開說明，自應逕予以論罪科刑。經查，被告甲○○前於
    87年間因施用毒品案件，經本院以87年度毒聲字第2469號裁
    定送觀察、勒戒，於87年10月28日入勒戒處所，因無繼續施
    用之傾向，於87年11月28日執行完畢出所；復於89年間因施
    用毒品案件，經本院以89年度毒聲字第3266號裁定送觀察、
    勒戒，於89年7 月23日入勒戒處所，因認有繼續施用之傾向
    ，經本院以89年度毒聲字第5232號裁定令入戒治處所施以強
    制戒治，嗣經本院以90年度毒聲字第84號裁定停止戒治併付
    保護管束，復經本院以90年度毒聲字第2441號裁定撤銷停止
    戒治，並於90年1 月19日因停止處分出監，而於90年8 月8
    日戒治期滿。被告雖於上開強制戒治執行完畢後，5 年以後
    再犯本件施用第二級毒品罪，惟其前於90年間因違反毒品危
    害防制條例案件，經本院以91年度壢簡字第603 號刑事簡易
    判決判處有期徒刑6 月確定，於91年12月11日易科罰金執行
    完畢一情，有上開被告前案紀錄表在卷可稽，是其於上開強
    制戒治執行完畢後，5 年內已再犯毒品危害防制條例第10條
    之罪，雖本件施用毒品之時間已在初犯釋放5 年以後，揆諸
    上開說明，本件仍應依法追訴，檢察官起訴，即無不合，附
    此敘明。
六、應適用之法條：刑事訴訟法第273 條之1 第1 項、第455 條
    之2 第1 項、第455 條之4 第2 項、第455 條之8 、第454
    條第1 項、第2 項，毒品危害防制條例第10條第2 項、第18
    條第1 項前段，刑法第11條、第47條第1 項、第38條第1 項
    第2 款。
七、本判決除有刑事訴訟法第455 條之4 第1 項第1 款、第2 款
    、第4 款、第6 款、第7 款所定情形之1 ，或違反同條第2
    項規定者外，不得上訴。
八、如有前述例外得上訴之情形，又不服本件判決，得自判決送
    達之日起10日內，向本院提出上訴書狀，上訴於第2 審法院
    。
中　　華　　民　　國　　96　　年　　6 　　月　　4 　　日
                  刑事第十一庭  法　官　林蕙芳
以上正本證明與原本無異。
如不服本判決，應於判決送達後10日內向本院提出上訴狀（應附
繕本），上訴於臺灣高等法院。
  　　　　　　　　　　　　　　　書記官　李佩玲
中　　華　　民　　國　　96　　年　　7 　　月　　5 　　日
附錄論罪科刑依據之法條：
毒品危害防制條例第10條
施用第一級毒品者，處 6 月以上 5 年以下有期徒刑。
施用第二級毒品者，處 3 年以下有期徒刑。
